【裁判字號】    95,易,921
【裁判日期】    950815
【裁判案由】    詐欺
【裁判全文】
臺灣彰化地方法院刑事判決               95年度易字第921號
公  訴  人  臺灣彰化地方法院檢察署檢察官
被      告  甲○○
上列被告因詐欺案件，經檢察官聲請簡易判決處刑（95年度偵字
第6418號），本院彰化簡易庭認不宜以簡易判決處刑（95年度彰
簡字第683 號），簽移本院改依通常程序審理，判決如下：
    主  文
本件公訴不受理。
    理  由
一、本件公訴意旨係以：被告甲○○明知存摺、提款卡攸關個人
    債信及資金調度，茍交付他人足供非法犯罪使用，猶基於幫
    助他人犯罪之不確定故意，於民國94年11月13及14日，見報
    紙刊登「高價收購帳戶」之廣告，即依報上所留電話與不詳
    姓名自稱「林傳國」之成年男子聯絡，約定以每月新台幣（
    下同）5000元之代價出租帳戶。被告甲○○旋於同年月15日
    前往彰化芬園郵局將其原有帳戶（局號：0000000 ；帳號：
    0000000 號）申請掛失補發新存摺，並於同年月21日至上開
    郵局領取該帳戶晶片金融卡，隨即將該帳戶存摺、金融卡及
    密碼（含語音轉帳功能），以郵寄方式交付予該「林傳國」
    使用，並因此取得5000元之報酬。該「林傳國」取得上開郵
    局帳戶後，再以不詳價格出賣予詐騙集團，作為指定被害人
    匯款之人頭帳戶。嗣有被害人乙○○於95年2 月20日下午3
    時30分許，見報紙刊登應徵家庭代工之分類廣告，乃撥打其
    上所示電話詢問，該詐騙集團成員訛稱須先繳納保證金6000
    元、8900元，被害人乙○○因而陷於錯誤，於同年2 月22日
    中午12時及同日下午2 時50分許，先前往桃園縣平鎮市新勢
    郵局匯款6000元、5000元至被告甲○○所申請開立之上開帳
    戶，而遭詐騙得逞。嗣經乙○○查覺有異，乃報警循線查獲
    上情，因認被告涉犯刑法第30條第1 項前段、第339 條第1
    項之幫助詐欺取財罪嫌。
二、按檢察官聲請以簡易判決處刑之案件，經法院認為有於審理
    後，認應為不受理判決之諭知者，應適用通常程序審判之，
    刑事訴訟法第451 條之1 第4 項第3 款、第452 條分別定有
    明文；次按已經提起公訴或自訴之案件，在同一法院重行起
    訴者，應諭知不受理之判決，並得不經言詞辯論為之，刑事
    訴訟法第303 條第2 款、第307 條分別定有明文。又上開一
    事不再理之原則，關於實質上一罪或裁判上一罪，均有其適
    用（最高法院60年台非字第77號著有判例可參）。
三、經查：
    （一）被告甲○○基於幫助詐欺不確定犯意，於94年11月間
          某日，將其於中華郵政股份有限公司彰化芬草郵局開
          設之帳戶（局號：0000000 ；帳號：0000000 號）存
          摺、提款卡及其密碼、印章等物，以每月租金5000元
          之代價，郵遞寄交予姓名年籍不詳之林姓男子使用。
          該人取得上開金融帳戶後，即交由所屬詐欺集團遂行
          其對不特定民眾之詐欺犯行。嗣於95年3 月11日，被
          害人李秀月見報紙分類廣告而撥打電話應徵工作，該
          詐欺集團人員即向被害人李秀月佯稱：應徵工作需先
          匯款等語，致使被害人因而陷於錯誤，遂於同日上午
          11時許，匯款6000元至被告上開帳戶。後因被害人察
          覺有異，始知受騙。嗣於95年4 月15日，為警循線查
          獲，因而被訴涉犯刑法第30條第1 項前段、第339 條
          第1 項之幫助詐欺取財罪嫌，業經臺灣彰化地方法院
          檢察署檢察官於95年6 月23日提起公訴，於同年6 月
          29日以95年度彰簡字第598 號繫屬本院，現仍在審理
          中，有台灣高等法院被告全國前案紀錄表、本院書記
          官辦案進行簿各1 紙在卷可稽。
    （二）按刑法關於正犯、從犯之區別，本院所採見解，係以
          其主觀之犯意及客觀之犯行為標準，凡以自己犯罪之
          意思而參與犯罪，無論其所參與者是否犯罪構成要件
          之行為，皆為正犯，其以幫助他人犯罪之意思而參與
          犯罪，其所參與者，苟係犯罪構成要件之行為，亦為
          正犯，必以幫助他人犯罪之意思而參與犯罪，其所參
          與者又為犯罪構成要件以外之行為，始為從犯（最高
          法院25年上字第2253號判例要旨參照）。是如未參與
          實施犯罪構成要件之行為，且係出於幫助之意思提供
          助力，即屬幫助犯，而非共同正犯。復按連續幫助與
          幫助連續為不同之犯罪態樣，如基於概括犯意，多次
          幫助他人犯罪，為連續幫助，該幫助者有多次犯罪行
          為；如以一幫助行為，幫助他人連續犯罪，則為幫助
          連續，就幫助犯而言，僅有一次犯罪行為（最高法院
          87年度台上字第3865號判決要旨參照）。亦即，以一
          幫助行為幫助他人連續犯罪，或以一行為同時幫助數
          人犯罪，均僅有一幫助行為，並無想像競合犯或連續
          犯之適用。查本件被告甲○○基於幫助詐欺犯意，提
          供同一帳戶存摺、提款卡及密碼予詐騙集團及其所屬
          成員使用，再由該詐騙集團成員基於不法所有之意圖
          ，連續施以詐術使被害人陷於錯誤，而匯款至被告所
          提供之上揭帳戶，然並無相當證據證明被告有參與詐
          欺犯行之構成要件行為，是被告僅參與犯罪構成要件
          以外之行為；又其以一幫助行為，幫助該詐欺集團成
          員連續向被害人乙○○、李秀月詐欺取財，自應論以
          被告幫助連續詐欺取財罪，而屬單純一罪。
    （三）本件被告被訴之犯罪事實與上開案件既屬實質上一罪
          ，自應為前案起訴效力所及，惟公訴人於95年7 月27
          日就同一案件，另向本院重行起訴，於同年8 月3 日
          始以95年度彰簡字第683 號繫屬本院彰化簡易庭，嗣
          簽移本院以95年度易字第921 號審理，有該案卷附之
          聲請簡易判決處刑書、臺灣彰化地方法院檢察署95年
          8 月3 日彰檢榮新95偵6418字第32807 號函及其上蓋
          用之本院收案章戳記1 枚足憑，揆諸前揭說明，爰不
          經言詞辯論，逕為諭知不受理之判決。
據上論斷，應依刑事訴訟法第452 條、第303 條第2 款、第307
條，判決如主文。
中    華    民    國    95    年    8     月    15    日
                  刑事第二庭    審判長法官  許旭聖
                                法      官  簡婉倫
                                法      官  胡宜如
以上正本證明與原本無異。
如不服本判決，應於送達後10日內，向本院提出上訴狀。
中    華    民    國    95    年    8     月    15    日
                                書記官  蕭秀吉


司法院資訊處製作；財團法人民間司法改革基金會備份。
